【裁判字號】    95,易緝,113
【裁判日期】    951116
【裁判案由】    竊盜
【裁判全文】
臺灣桃園地方法院刑事判決             95年度易緝字第113號
公  訴  人  台灣桃園地方法院檢察署檢察官
被      告  甲○○
上列被告因竊盜案件，經檢察官提起公訴（95年度偵字第10920號）
，被告於本院準備程序進行中，就被訴事實為有罪之陳述，經本
院告知簡式審判程序意旨，並聽取公訴人及被告之意見後，本院
合議庭裁定由受命法官獨任依簡式審判程序審理，並判決如下：
    主  文
甲○○竊盜，累犯，處有期徒刑柒月。
    事  實
一、甲○○前於民國八十七年間因犯竊盜、脫逃等案件，經台灣
    高等法院於八十八年十月五日以八十八年度上易字第四０二
    二號判決分別判處罰金（銀元）四千元、有期徒刑二月，於
    同年十二月六日易科罰金執行完畢；復於八十九年間違反毒
    品危害防制條例之施用第一級毒品案件，經本院以八十九年
    度訴字第一０二０號案件判處有期徒刑八月確定，另於九十
    一年間因犯竊盜罪、施用第一級毒品罪，經本院分別判處有
    期徒刑五月、十月，並定其應執行刑為有期徒刑一年三月確
    定後，於九十年十二月三日入監接續執行上開徒刑，至九十
    二年十二月八日始縮短刑期假釋出監，所餘期間併付保護管
    束，迄於九十三年一月二十四日假釋期滿未經撤銷，視為執
    行完畢。另於九十三年間，再度因竊盜、施用第一級毒品案
    件，再經本院分別判處有期徒刑六月、十月確定，於九十三
    年八月十九日入監接續執行，迄至九十四年十一月十日縮短
    刑期假釋出監，假釋期間併付保護管束，至同年十一月二十
    四日保護管束期滿，未經撤銷假釋，視為執行完畢。
二、甲○○猶不知所悔改，於九十五年五月六日上午十一時許，
    行經桃園縣中壢市○○路二巷一一六號前，見車牌號碼六Ｕ
    ─三一六六號自用小客車【車主為林智惠，價值約新台幣（
    下同）十五萬元】車門未鎖、鑰匙正插在引擎電門鎖，且無
    人在旁看管，認有機可趁，竟萌生意圖為自己不法所有之犯
    意，徒手開啟車門後進入車內發動引擎，以此方式竊取該部
    自用小客車，供己代步之用，惟得手後見車上放置有電鑽（
    大、小）共八台、砂輪機二台，即將之載至桃園縣龍潭鄉○
    ○道附近出售給不知情第三人，得款新台幣七千五百元供己
    花用淨盡。嗣於九十五年五月七日二十一時二十分許，甲○
    ○於桃園縣中壢市○○路及溪州街口正欲發動上開自用小客
    車離去之際，為巡邏員警查獲，因而知悉上情。
三、案經桃園縣政府警察局中壢分局報請臺灣桃園地方法院檢察
    署檢察官偵查起訴。
    理  由
一、程序部分：本件被告甲○○所犯係死刑、無期徒刑或最輕本
    刑為三年以上有期徒刑以外之罪，亦非高等法院管轄第一審
    之案件，其於準備程序中就被訴事實為有罪之陳述，經本院
    告知簡式審判程序之旨，並聽取當事人（檢察官、被告）意
    見後，經本院合議庭依刑事訴訟法第二百七十三條之一第一
    項規定裁定由受命法官獨任進行簡式審判程序，合先敘明。
二、訊據被告甲○○對其於上揭時間、地點，徒手竊取該部車牌
    號碼六Ｕ─三一六六號自用小客車，並將放置於車上之電鑽
    、砂輪機出售予不知情第三人，得款供己花用等事實，迭於
    警詢、檢察官偵查中及本院審理時均供承不諱，核與被害人
    乙○○指述失竊情形大致相符，並有贓物認領保管單、桃園
    縣政府警察局車輛協尋證明單、汽車失竊資料查詢、桃園縣
    政府警察局車輛協尋尋獲證明單等附卷可參，足認被告前開
    任意性自白核與事實相符，堪予採信。從而，本件事證明確
    ，被告竊盜犯行已經證明，應依法論科。
三、查被告甲○○行為後，刑法及刑法施行法部分條文業經修正
    公布，並均於九十五年七月一日施行。修正後刑法第二條第
    一項之規定，係規範行為後法律變更所生新舊法律比較適用
    之準據法，於修正後刑法施行後，應適用修正後刑法第二條
    第一項規定之「從舊從輕」之原則為比較；修正後刑法第二
    條第二項，則為同條第一項之特別規定，於修正後刑法施行
    後，關於非拘束人身自由之保安處分，應依修正後刑法第二
    條第二項之規定，適用裁判時之法律。又修正後刑法第三十
    五條，乃刑之重輕之法定次序與標準，應適用裁判時之修正
    後刑法第三十五條之規定。修正後刑法第二條第一項係採「
    從舊從輕」原則，適用最有利於行為人之法律。既曰法律，
    自較刑之範圍為廣；除法律有特別規定者（如修正後刑法第
    二條第二項非拘束人身自由之保安處分適用裁判時法，修正
    後刑法施行法第九條之三規定之情形），應依其規定；或事
    關執行之緩刑之宣告，或犯罪在刑法修正施行前，自首在刑
    法施行後之自首部分，或程序之規定（程序從新，如刑法第
    四十條沒收宣告之程序規定），應適用裁判時之修正後刑法
    之規定外；依修正後刑法第二條第一項比較時，應就「罪、
    刑」有關之共犯、未遂犯、連續犯、牽連犯、結合犯以及累
    犯加重、自首減輕暨其他法定加減原因（如身分加減）與加
    減例等一切情形，綜其全部之結果而為比較後，予以整體適
    用，不能割裂而分別適用有利益之條文。關於易科罰金之折
    算標準、易服勞役之折算標準及期限、罰金與死刑是否併予
    執行、多數有期徒刑定應執行之刑時之最高刑期之限制等之
    修正，事涉行為人易刑折算標準金額之多寡與期限之長短及
    定執行刑時能否就罰金刑併予執行或有期徒刑定應執行之刑
    時最高度之限制，亦均屬依修正後刑法第二條第一項所應比
    較適用法律之範圍。拘束人身自由之保安處分，並非屬修正
    後刑法第二條第二項規定應適用裁判時法之範圍，除有特別
    規定者外，亦屬應依修正後刑法第二條第一項比較適用之法
    律；從刑附屬於主刑，除法律有特別規定者外，依主刑所適
    用之法律（以上參考最高法院九十五年五月二十三日刑事庭
    第八次會議決議及最高法院二十四年上字第四六三四號、二
    十四年上字第五二九二號、二十七年上字第二六一五號判例
    ）。其次，法律有變更而須為新、舊法之比較以定其適用之
    目的，厥唯保障行為人之既有法律地位不致因法律之修正而
    惡化或受到更不利益之結果並兼謀行為人之利益，此為最高
    之價值，非必斤斤於法律體系適用之完整性，況或基於法規
    之性質，如程序性之法律、事涉執行之緩刑規定，依法理係
    均應適用新法，或因法律另有規定，如修正後刑法第二條第
    二項規定「非拘束人身自由之保安處分係適用裁判時之法律
    」，修正後刑法施行法第三條之一第三項規定「於九十四年
    一月七日刑法修正施行前犯併合處罰數罪中之一罪，且該數
    罪均符合第四十一條第一項得易科罰金之規定者，適用九十
    年一月四日修正之刑法第四十一條第二項規定」，即有此情
    形係一律適用行為時法之舊法，由是可見遇有法律修正而須
    選擇適用新法或舊法時，應依法規之性質或視法律之規定各
    自決之，不受其他法規如何適用之羈絆，在選法適用時，本
    即寓有可據個別之特性而割裂分別適用新法或舊法之容許性
    ，縱令須為利、弊之比較以定如何適用之法規亦無不同，至
    數項經修正之法律須整體比較以同其新、舊法之適用俾維持
    法律體系之完整性，核係各該法律在適用上因具「依附及相
    互關聯」之特性使然，非屬新、舊法應比較利、弊藉資保障
    行為人之既有法律地位兼謀其利益之立法意旨所必然。準此
    以解，就「罪、刑」有關之規定諸如共犯、未遂犯、連續犯
    、牽連犯、結合犯以及累犯加重、自首減輕暨其他法定加減
    原因（如身分加減）與加減例等一切情形，應綜其全部之結
    果而為比較後，予以整體適用，不能割裂而分別適用有利益
    之條文，固如前述，惟究其緣由，實係著眼於因各該規定皆
    涉及犯罪之態樣、階段、罪數、法定刑得或應否加、減暨加
    減之幅度，並進而影響法定刑或處斷刑之範圍，換言之，各
    該「罪、刑」之規定須經綜合考量整體適用後，方能據以限
    定法定刑或處斷刑之範圍，嗣始得於該範圍內為一定刑之宣
    告，易詞以言，個別宣告刑雖屬單一之結論，然實係經綜合
    考量整體適用各相關「罪、刑」規定之所得，因之，宣告刑
    所據以決定之各相關「罪、刑」規定，顯具適用上之「依附
    及相互關聯」之特性，自須同其新、舊法之適用，第查，「
    易刑」或「定執行刑」係規範宣告刑得或應如何執行之法律
    ，核屬為刑之宣告後始生應否適用問題之規定，非屬宣告刑
    所據以決定因而須先行確定如何適用新、舊之法規，依其性
    質，在未為刑之宣告前亦無可能確定應否適用而預先選定須
    適用新或舊法，復無此必要，不寧唯是，該規定所涵攝之「
    小前提」係「宣告刑」，猶與「罪、刑」規定涵攝之「小前
    提」為「歷史社會事實」迥異，職是，「易刑」及「定執行
    刑」之規定，不論涵攝之「小前提」、決定應否適用之階段
    及適用後所得之法律效果，與「罪、刑」之規定皆不相侔，
    與之顯不具適用上之「依附及相互關聯」之特性，依前述，
    要毋須與「罪、刑」之規定同其新、舊法之適用，自得秉其
    本身之性質而各據應涵攝之「小前提」為新、舊、利、弊之
    比較後個別定其法律之適用，尤應敘明。茲首就與本案有關
    且於為刑之宣告前須先行及連帶確定應如何適用之法律修正
    情形列述如下：
    (一)修正前刑法第三十三條第五款規定「罰金：（銀元）一元
      元以上。」，復依罰金罰鍰提高標準條例第一條前段規定
      提高為十倍，折算新台幣為三十元；修正後刑法第三十三
      條第五款規定「罰金：新臺幣一千元以上，以百元    計
      算之。」；次查，刑法分則各條文所定之罰金刑，其幣別
      原為「銀元」，又倘非屬七十二年六月二十六日至九十四
      年一月七日間新增或修正之條文，所定罰金數額並依罰金
      罰鍰提高標準條例第一條前段規定提高為十倍，惟依九十
      五年六月十四日修正公布、同年七月一日施行之中華民國
      刑法施行法第一條之一：「中華民國九十四年一月七日刑
      法修正施行後，刑法分則編所定罰金之貨幣單位為新臺幣
      。九十四年一月七日刑法修正時，刑法分則編未修正之條
      文定有罰金者，自九十四年一月七日刑法修正施行後，就
      其所定數額提高為三十倍。但七十二年六月二十六日至九
      十四年一月七日新增或修正之條文，就其所定數額提高為
      三倍。」，現行刑法中，有關於罰金刑之計算單位及其最
      低度刑之規定已有修正，自屬法律變更。
    (二)就累犯部分，修正前刑法第四十七條規定「受有期徒刑之
      執行完畢，或受無期徒刑或有期徒刑一部之執行而赦免後
      ，五年以內再犯有期徒刑以上之罪者，為累犯，加重本刑
      至二分之一」，修正後刑法第四十七條第一項則規定「受
      徒刑之執行完畢，或一部之執行而赦免後，五年以內故意
      再犯有期徒刑以上之罪者，為累犯，加重本刑至二分之一
      」，換言之，依修正後之刑法，僅「故意犯」始有累犯之
      適用。
    (三)就罰金刑之加減例，修正前刑法第六十八條規定「拘役或
      罰金加減者，僅加減其最高度」，修正後刑法第六十七條
      則規定「有期徒刑或罰金加減者，其最高度及最低度同加
      減之」，並刪除第六十八條有關罰金刑加減之規定，進言
      之，經修正後，罰金之最低度刑亦在加減之列。
    (四)就本件被告甲○○所犯刑法第三百二十條第一項普通竊盜
      罪，法定刑為五年以下有期徒刑、拘役或五百元以下罰金
      ，又非屬七十二年六月二十六日至九十四年一月七日間新
      增或修正之條文，是以依行為時法，本罪法定罰金刑係以
      銀元為貨幣單位且須依罰金罰鍰提高標準條例第一條前段
      規定提高十倍，經比例換算為新台幣，法定罰金刑之最高
      、低額各為新台幣一萬五千元、三十元，如遇加重減輕事
      由，有關罰金刑部分僅需加減其最高度刑即可，至被告前
      有如犯罪事實欄一所述之前案犯罪紀錄及執行情形，有臺
      灣高等法院被告全國前案紀錄表一份在卷可稽，其於五年
      以內再故意犯本件有期徒刑以上之罪，依修正前刑法第四
      十七條規定，構成累犯並依加重其刑，據此所為之宣告刑
      ，最重、最輕分別為有期徒刑七年六月、罰金新台幣三十
      元。其次，依裁判時法，依增訂之刑法施行法第一之一條
      、刑法第三十三條第五款之規定，本件普通竊盜罪之法定
      罰金刑最高數額應提高三十倍（亦即新台幣一萬五千元）
      ，罰金最低度刑提高為新台幣一千元以上且須以百元計算
      之，如遇加重減輕事由，罰金刑部分之最高度及最低度刑
      需同時加減，至被告前有如犯罪事實欄一所述之前案犯罪
      紀錄及執行情形，其於五年以內再故意犯本件有期徒刑以
      上之罪，依修正後刑法第四十七條第一項規定，亦構成累
      犯而須加重其刑；是如依裁判時之法律規定，宣告刑最重
      固同為有期徒刑七年六月，然最輕則為罰金新台幣一千一
      百元以上（因罰金最低度額亦隨之加重）。是此比較之結
      果，修正後之規定顯非較修正前之規定對其有利，依現行
      即修正後刑法第二條第一項前段規定，此部分自應整體適
      用修正前刑法之有關規定，合先敘明。
四、核被告甲○○所為，係犯刑法第三百二十條第一項之普通竊
    盜罪。又被告有如事實欄一所載之前科案件及科刑執行情形
    ，此有台灣高等法院被告前案紀錄表一份在卷可查，是以被
    告於受有期徒刑執行完畢後，五年內再犯本件有期徒刑以上
    刑之罪，為累犯，應依修正前刑法第四十七條規定加重其刑
    。爰審酌被告甲○○前已有多次竊盜前科（業如前述），竟
    不思以此為鑑，努力工作、以正當方法獲取生活所需，僅因
    缺錢花用、代步，即於竊取他人財物得手，其行為至有不當
    ，復對於社會治安所生危害非屬輕微，並審酌被告之品行、
    智識、動機及其犯罪後坦承不諱，態度尚佳、公訴人具體求
    處之刑度等一切情狀，量處如主文所示之刑，以示懲戒。至
    於檢察官雖對被告具體求處有期徒刑一年，惟念及被告所為
    犯行手段平和、未傷害被害人身體，所竊得財物價值非鉅，
    情節非屬重大，犯後頗有悔意等情觀之，本院認公訴人所為
    求刑稍嫌過重，難依其所請，附此敘明。
五、據上論斷，應依刑事訴訟法第二百七十三條之一第一項、第
    二百九十九條第一項前段，修正後刑法第二條第一項前段，
    刑法第三百二十條第一項，修正前刑法第三十三條第五款、
    第四十七條，罰金罰鍰提高標準條例第一條前段，判決如主
    文。
本案經檢察官郝中興到庭執行職務。
中    華    民    國    95    年    11    月    16    日
                    台灣桃園地方法院刑事第十一庭
                          法   官  何俏美
以上正本證明與原本無異。
如不服本判決，應於送達後10日內，向本院提出上訴狀。
                          書記官   陳淑瓊
中    華    民    國    95    年    11    月    16    日
附錄：本案論罪科刑法條全文
中華民國刑法第320條第1項
意圖為自己或第三人不法之所有，而竊取他人之動產者，為竊盜
罪，處5年以下有期徒刑、拘役或5百元以下罰金。


司法院資訊處製作；財團法人民間司法改革基金會備份。
